最高法院刑事判決　　　　　　　　　 111年度台上字第2276號
上　訴　人　鄭仙祥
上列上訴人因違反毒品危害防制條例等罪案件，不服臺灣高等法
院中華民國111年1月20日第二審判決（110 年度上訴字第3101號
，起訴案號：臺灣新竹地方檢察署109 年度偵字第9079號），提
起上訴，本院判決如下：
    主  文
上訴駁回。
    理  由
一、按刑事訴訟法第377 條規定：上訴於第三審法院，非以判決
    違背法令為理由，不得為之。是提起第三審上訴，應以原判
    決違背法令為理由，係屬法定要件。如果上訴理由書狀並非
    依據卷內訴訟資料，具體指摘原判決不適用何種法則或如何
    適用不當，或所指摘原判決違法情事，顯與法律規定得為第
    三審上訴理由之違法情形不相適合時，均應認其上訴為違背
    法律上之程式，予以駁回。
二、本件原判決綜合全案證據資料，認定上訴人鄭仙祥有其事實
    欄一之㈠即其附表編號1至2 所載轉讓禁藥甲基安非他命共2
    次；暨其事實欄一之㈡即其附表編號3至4所載販賣第二級毒
    品甲基安非他命共2 次等犯行。因而撤銷第一審之科刑判決
    ，就其附表編號3 部分，比較行為時及裁判時法律，適用最
    有利之規定，而依民國109年1月15日修正前毒品危害防制條
    例第4條第2項規定，論處上訴人如該編號所示販賣第二級毒
    品罪刑；並就其附表編號1、2、4 部分，論處上訴人如該等
    編號所示轉讓禁藥（共2罪，其中編號2部分為累犯）及販賣
    第二級毒品（1 罪，累犯）各罪刑，及諭知相關之沒收、追
    徵，已詳敘其所憑證據及認定之理由。
三、刑法第59條之酌量減輕其刑，必其犯罪情狀確可憫恕，在客
    觀上足以引起一般人之同情，認為即予以宣告法定最低度刑
    ，猶嫌過重，始有其適用。原判決已說明上訴人所犯如其附
    表編號1、2 所示轉讓禁藥罪，及其附表編號3所示販賣第二
    級毒品罪，如何在客觀上不足以引起一般人同情，並無情輕
    法重之情形，因而未適用刑法第59條規定減輕其刑等情甚詳
    ，核其此部分論斷，於法並無不合。上訴意旨徒憑己見，猶
    謂上訴人如原判決附表編號3 所示販賣毒品犯行，販賣數量
    及獲利極少，而有情輕法重之情形云云，據以指摘原判決未
    依刑法第59條規定酌量減輕其刑為不當，自非適法之第三審
    上訴理由。
四、法院應如何科刑，影響被告之權益甚鉅，刑事訴訟法第 289
    條第2 項明定科刑範圍辯論之程序，並賦予到場之告訴人、
    被害人或其家屬或其他依法得陳述意見之人，就科刑範圍表
    示意見之機會，俾使量刑更加精緻、妥適，期以達成罪刑相
    當，使罰當其罪之目的。稽諸原審審判筆錄之記載，原審除
    已就上訴人之學經歷、工作狀況及家庭狀況等量刑事項為調
    查外，並於調查證據完畢後，命檢察官、上訴人及原審辯護
    人依序就事實、法律辯論，原審辯護人並為上訴人辯稱本件
    如何有情輕法重之情形，而應適用刑法第59條減輕其刑規定
    等旨，原審復命其等依同一次序就科刑範圍辯論。從而，原
    審已依法踐行量刑辯論，並無妨礙上訴人量刑辯論權行使之
    違法可言。而原判決就其附表編號1至3部分，已詳細說明何
    以未適用刑法第59條減輕其刑規定之理由，並就量刑部分，
    亦已具體敘明如何以上訴人之責任為基礎，依刑法第57條所
    列各款事項而為量刑，既未逾越法定刑範圍，亦無顯然失當
    或違反公平、比例及罪刑相當原則之情形，核屬裁量權之適
    法行使，尚難遽指為違法。上訴意旨徒憑己見，任意指摘原
    審所踐行之量刑辯論程序為違法，並謂原判決量刑及不適用
    刑法第59條規定之理由不備云云，同非合法之第三審上訴理
    由。
五、其餘上訴意旨均非依據卷內訴訟資料，具體指摘原判決不適
    用何種法則或如何適用不當，徒就原判決已明確論斷說明之
    事項，暨不影響於判決結果之枝節問題，漫事爭論，顯與法
    律規定得為第三審上訴理由之違法情形不相適合。揆之首揭
    說明，本件上訴為違背法律上之程式，應予以駁回。
據上論結，應依刑事訴訟法第395條前段，判決如主文。
中    華    民    國   111    年    4     月    21    日
                  刑事第三庭審判長法  官  徐  昌  錦  
                                  法  官  林  恆  吉  
                                  法  官  周  政  達  
                                  法  官  侯  廷  昌  
                                  法  官  林  海  祥  
本件正本證明與原本無異
                                  書記官
中    華    民    國   111    年    4     月    26    日